最　高　行　政　法　院　裁　定
　　　　　　　　　　　　　　　　　　 96年度裁字第00829號
抗　告　人　甲○○
上列抗告人與相對人考試院間因考試事件，抗告人對於中華民國
95年8月21日臺北高等行政法院95年度再字第55號裁定，提起抗
告，本院裁定如下︰
    主  文
抗告駁回。
抗告訴訟費用由抗告人負擔。
　　理  由
一、按抗告法院認抗告為不合法或無理由者，應為駁回抗告之裁
    定。
二、本件抗告人因考試事件，提起行政訴訟，經臺北高等行政法
    院民國（下同）90年度訴字第4820號判決駁回，提起上訴，
    為本院92年度判字第955號判決駁回確定，抗告人提起再審
    之訴及聲請再審，經本院分別以94年度裁字第607號、第255
    6號裁定駁回，抗告人復以本院94年度裁字第2556號裁定有
    行政訴訟法第273條第1項第12款及第13款之事由，對之聲請
    再審，原審法院95年度再字第55號裁定以：(一)按行政訴訟法
    第273條第1項第12款所定者，係指同一事件已經和解或法院
    已為判斷而有確定裁判存在者而言。本件聲請人（即抗告人
    ，下同）所指之確定裁判則為原審法院93年度訴更一字第33
    號判決，但該件審理之訴訟標的為「否准聲請人請求閱覽其
    參與90年度律師高考之原試卷」之行政處分。而與本件有關
    之原審法院90年度訴字第4820號確定判決，其訴訟標的則為
    「否准聲請人請求閱覽其參與89年度律師高考之原試卷」之
    行政處分，二者即使法律爭點相同，但仍非屬同一訴訟標的
    。(二)又行政訴訟法第273條第1項第13款所定者，乃是指在原
    確定判決審理終結前，該項證物已存在，但基於當時之時空
    背景，當事人客觀上無法知悉有此證物存在而加以引用，且
    此項證物對原確定判決之判斷結論具有重要性，一旦被斟酌
    ，即可改變原來確定判決之判斷結論而言。但本件聲請人所
    指事後發見之「未經斟酌證物」，無非是其所謂「網路新聞
    」云云，且未提出該「網路新聞」之內容，也未指明該新聞
    待證事實之證據，無從判斷是否為本件之「未經斟酌證物」
    ，綜上，本件再審之聲請不合法等由，駁回其再審之聲請。
三、抗告意旨略謂：(一)原裁定所提之「否准聲請人請求閱覽其參
    與90年度律師高考之原試卷」之行政處分以及「否准聲請人
    請求閱覽其參與89年度律師高考之原試卷」之行政處分，係
    依據應考人申請成績處理辦法第8條之行政命令。但該命令
    明確牴觸行政程序法第46條第1項規定，係無效之行政命令
    ，從而不拘束本件及前案，請參照原審法院93年度訴更一字
    第33號判決之判決理由。足見原裁定所謂「非同一訴訟標的
    」之理由，實難維持。(二)抗告人30餘年來參加國家考試，報
    名表審查欄均被打上「〤」記號，造成黑箱作業，高分報低
    分、及格填報不及格。本件分發及複查結果之成績單可證明
    係偽造變造者，今附證以便審查。是依據行政訴訟法第273
    條第1項第11款規定，本件符合再審條件，原裁定實難維持
    。(三)原裁定推翻原審法院93年度訴更一字第33號判決及最高
    行政法院95年度裁字第752號裁定，其認事用法違背證據法
    則、經驗法則、比例原則，程序上更與三級三審之審級利益
    有間。本件抗告非無理由。(四)依據行政訴訟法第176條準用
    民事訴訟法第370條保全證據之規定，抗告人主張89年律師
    類科全部答題8科8份試卷應予保全。依據考試院之試卷試卡
    保管辦法第4條規定，明定榜示後1年銷毀之，致試卷試卡有
    隨時被湮滅之虞有保全證據之迫切需要，符合權利保護要件
    ，且合乎行政訴訟法第273條第1、13款之明文規定，及第16
    3條、第164條、第165條之具體情事。(五)相對人之二次成績
    單均係偽造變造，原始評分在試卷上均係及格之分數，除有
    網路新聞報導為證外，相對人之訴訟代理人蘇秋遠、陳金標
    先生在法庭上亦自認。上開請求，原裁定始終未予斟酌，顯
    有當事人請求之事項未予審判之違法。為此請求廢棄原裁定
    及原審法院90年度訴字第4820號判決，撤銷考選部90年選專
    字第2454號處分及考試院（90）考台訴決字第58號訴願決定
    ，暨命相對人准許抗告人閱覽及複印89年律師類科考試之答
    題試卷、並准抗告人之保全證據及假處分等語。
四、本院查：本件抗告人係以行政訴訟法第273條第1項第12款及
    第13款之事由，聲請再審，原審法院已詳細說明其聲請再審
    之訴訟標的有誤，以及抗告人就其所主張發見未經斟酌證物
    「網路新聞」，既未提出該「網路新聞」內容，亦未指明該
    新聞待證事實之證據，再審之聲請不合法等由，以裁定駁回
    其再審之聲請，核無不合，原裁定亦無違背法令等情事，抗
    告狀所陳各節，屬其個人主觀就上開考試之誤解及對法令見
    解之歧異，且有部分主張更與本件爭點無涉，均不足以推翻
    原裁定之認定。本件抗告論旨，指摘原裁定違誤，求予廢棄
    ，難認有理由，應予駁回。
五、依行政訴訟法第104條、民事訴訟法第95條、第78條，裁定
    如主文。
中　　華　　民　　國　　96　　年　　4　　 月　　30　　日
                  第五庭審判長法  官　林　茂　權
                              法  官  鄭　小  康
                              法  官  鄭　忠　仁
                              法  官　黃　本　仁
                              法  官　吳　東　都
以  上  正  本  證  明  與  原  本  無  異
中　　華　　民　　國　　96　　年　　4　　 月　　30　　日
　　　　　　　　　　　　　　　書記官　彭　秀　玲
